【裁判字號】    90,台上,1283
【裁判日期】    900308
【裁判案由】    偽造有價證券
【裁判全文】
最高法院刑事判決                                九十年度台上字第一二八三號
    上  訴  人  甲○○
右上訴人因偽造有價證券案件，不服台灣高等法院高雄分院中華民國八十九年十一月
八日第二審判決（八十九年度上訴字第一○六一號，起訴案號：台灣屏東地方法院檢
察署八十八年度偵字第二九六三號），提起上訴，本院判決如左：
    主  文
原判決撤銷，發回台灣高等法院高雄分院。
    理  由
本件原判決撤銷第一審科刑判決，仍論處上訴人甲○○意圖供行使之用，而偽造有價
證券罪刑，固非無見。
惟查：（一）有罪判決書事實之認定與理由之說明必須互相一致，方為合法。倘事實
之認定與理由之說明不相一致，按諸刑事訴訟法第三百七十九條第十四款後段規定，
自屬判決理由矛盾之當然違背法令。原判決認定上訴人於民國八十六年八月底某日起
至八十七年六月十七日止，持其所竊得之楊順德駕駛執照，冒楊順德之名義，連續二
十八次（詳如原判決附表）向高雄市前鎮區○○○路一○四號傅德義所經營之超越小
客車租賃有限公司承租自小客車，並在租車契約書中，偽造楊順德之署名及捺押，持
向傅德義詐騙，使傅德義陷於錯誤而出租汽車，然原判決附表所載二十八次犯罪時間
則自八十七年一月十八日起至八十七年六月十七日止，而理由又謂上訴人冒楊順德名
義向傅德義租車，所犯偽造文書等罪之時間自八十六年一月間起（見原判決第四頁第
三行），其有關犯罪時間之事實認定與理由說明不相一致，即屬違背法令。（二）連
續犯之所謂出於概括犯意，必須其多次犯罪自始均在一個預定犯罪計畫以內，出於主
觀上始終同一犯意之進行，若中途另有新犯意發生，縱所犯為同一罪名，究非連續其
初發的意思，即不能成立連續犯。上訴人偽造李祥銘、楊順德名義租車之行為，縱認
成立詐欺罪，其犯罪態樣與詐騙陳燕珠投資款之情形完全不同，犯罪時間亦相距甚久
，能否謂係出於起始之預定犯意之內而論為連續犯，非無研求餘地。原判決未說明認
定上訴人詐欺陳燕珠之行為與冒名租車等行為出於同一概括犯意之具體理由，自屬理
由不備。（三）刑法第五十五條規定「犯一罪而其方法或結果之行為犯他罪名者」，
學說上稱為牽連犯，係指行為者意念中祇欲犯某罪，而其實施犯罪之方法，或其實施
犯罪之結果，觸犯行為人目的行為以外之其他罪名而言。牽連犯之數行為間，有無方
法或結果行為之牽連關係存在，不得純以行為人主觀犯意為準，應參酌行為時客觀事
實以為決定，即數行為之間，除其犯意應連貫外，在客觀上須其方法或結果行為，與
犯罪之目的行為，有不可分離之直接密切關係，始為牽連犯，因而認定牽連犯與否，
應在有無不可分離之直接密切關係以為斷，自方法言，不外犯一罪普通所採必要方法
之行為，自結果言，為一般所生之當然結果之行為。原判決認上訴人冒名租車後，嗣
因發生車禍，於八十七年六月十七日偽造楊順德名義簽發第0000000號本票，
授權傅德義完成發票行為，此偽造有價證券之行為與前揭偽造文書及詐欺罪間有方法
結果之關係，依牽連犯論處。惟發生車禍係突發事件，得否謂原在上訴人預見範圍之
內，而認其因而偽造本票為偽造私文書等罪之方法或結果行為，殊堪研求。原判決未
具體說明認定有方法結果關係之理由，亦有未合。（四）租賃汽車之行為，承租人須
支付租金，於租期屆滿時交還汽車，出租人則負責交付汽車供其使用。如承租人並無
不支付租金或不交還汽車之不法意圖，僅冒他人之名承租，能否猶謂亦構成詐欺罪﹖
縱令成立詐欺罪，所詐取者係汽車之財物，抑免付租金之不法利益﹖原審未細心勾稽
，認上訴人冒被害人之名承租汽車，即係向汽車出租業者詐取汽車，自嫌速斷。以上
或係上訴意旨所指摘或為本院得依職權調查之事項，應認原判決有撤銷發回更審之原
因。
據上論結，應依刑事訴訟法第三百九十七條、第四百零一條，判決如主文。
中      華      民      國     九十     年      三      月      八      日
                              最高法院刑事第三庭
                                  審判長法官  陳  錫  奎
                                        法官  劉  敬  一
                                        法官  洪  清  江
                                        法官  李  伯  道
                                        法官  呂  丹  玉
      右正本證明與原本無異
                                              書  記  官
中      華      民      國     九十     年      三      月      十四    日


司法院資訊處製作；財團法人民間司法改革基金會備份。
